臺灣高等法院民事裁定
111年度抗字第247號
抗  告  人  李聰明  
代  理  人  李傑儀律師
上列抗告人因與相對人正大聯合會計師事務所間確定執行費用額
聲明異議事件，對於中華民國110年1月20日臺灣新北地方法院11
0年度執事聲字第7號所為裁定提起抗告，本院裁定如下： 
    主  文
抗告駁回。
抗告費用由抗告人負擔。
    理  由
一、本件相對人於民國105年11月16日以本院103年度上字第1288號確定判決（下稱系爭確定判決）為執行名義，向原法院民事執行處（下稱執行法院）聲請依該判決主文第二項所載，執行抗告人應履行「正大聯合會計師事務所」合夥（下稱系爭合夥）之結算義務，執行法院以105年度司執字第133532號清償債務強制執行事件（下稱系爭執行事件）受理後，於107年8月16日執行完畢。相對人具狀聲請確定執行費用，經原法院司法事務官於110年1月20日裁定（下稱原處分）命抗告人應負擔執行費用新臺幣（下同）100萬3000元〈含執行費3000元、鑑定費100萬元（下稱系爭鑑定費）〉。抗告人不服提出異議，原裁定改命抗告人負擔50萬3000元（即執行費3000元、鑑定費50萬元）、相對人負擔50萬元（即鑑定費）。抗告人不服提起抗告，其抗告意旨略以：兩造均為資深會計師，具備會計查帳專業，本件僅需相對人提出其保管之合夥帳冊交伊閱覽，即可完成結算，無囑託第三人為結算鑑定之必要；且相對人負有提出帳冊以供計算之協力義務，其以不信任伊為由拒絕提出帳冊原本，非正當理由，執行法院未依強制執行法第28條之1第1款規定命其提出，並於其拒絕提出時駁回其執行之聲請，竟以兩造欠缺互信基礎，致執行程序無法進行為由囑託鑑定，系爭鑑定費自非必要費用；縱屬必要，亦應由相對人負擔。又鑑定報告就多項會計科目無法表示意見，均係因鑑定人無法獲取足夠適切查核證據所致，顯見相對人虛構系爭合夥財產之項目，自應負擔系爭鑑定費；況伊與第三人林寬照等共8名退夥人前訴請相對人給付盈餘（下稱給付盈餘訴訟），經臺灣臺北地方法院105年度重訴字第842號判決（下稱842號判決）命相對人按合夥比例給付，僅命伊與其他退夥人共同負擔27％訴訟費用，原裁定竟命伊一人負擔高達50％鑑定費，亦有不當，請求廢棄原裁定等語。
二、按債權人因強制執行而支出之費用，得求償於債務人者，得準用民事訴訟法第91條之規定，向執行法院聲請確定其數額，強制執行法第29條第1項定有明文。又強制執行之費用，以必要部分為限，由債務人負擔；前項費用，執行法院得命債權人代為預納，強制執行法第28條定有明文。所謂執行必要費用，指因實施強制執行所支出之必要費用，如測量費、鑑定費、登報費、保管費、協助執行人員之差旅費等，此種費用如不支出，強制執行程序即難進行，且係因債務人不履行債務而生，其必要部分自應由債務人負擔（最高法院105年度台抗字第497號裁定意旨參照）。查系爭確定判決之主文為「被上訴人（即抗告人）應與上訴人（即相對人）為退夥結算之行為」，是抗告人為應履行結算義務之債務人，且迄相對人為本件執行聲請時，仍未能完成結算，相對人聲請強制執行，自有必要，依強制執行法第28條第1項規定，應由抗告人負擔強制執行之費用。抗告人雖主張兩造可自行結算，執行法院未命相對人提出帳冊原本供抗告人閱覽，即以兩造欠缺互信基礎為由囑託鑑定，非屬必要云云。惟相對人於105年11月16日具狀聲請執行，執行法院於同年11月21日核發執行命令，命抗告人於收受該執行命令後15日內履行與相對人為退夥結算之行為。抗告人於同年12月2日具狀，陳報其已提供合夥財產計算報告履行結算義務完畢，同時聲請囑託專業機構為結算鑑定。執行法院通知兩造於106年1月19日到場，確認90年8月6日為退夥結算日，相對人並聲請囑託中山聯合會計師事務所鑑定，抗告人則於106年1月24日具狀陳報同意由該事務所之王明勝會計師為退夥結算之鑑定人（下稱鑑定人），經鑑定人於107年8月7日作成鑑定報告等情，有系爭執行事件案卷可稽。觀諸系爭執行程序進行期間，兩造一再宣稱自己之資料均已提出，並臚列帳冊資料明細要求對方提出之情，可知兩造就退夥結算之範圍（包括會計科目、期間，退夥人代收服務公費之利息、合夥人暫支款應否列入計算等）、應由何人提出何種會計帳冊，甚至結算方式（採權責收付制或現金收付制）等相關事務爭執甚烈（見兩造歷次書狀），顯然欠缺互信基礎，如未囑託鑑定，強制執行程序即難進行，是執行法院為執行抗告人之退夥結算行為，依兩造聲請命王明勝會計師為退夥結算之鑑定，自屬必要，故系爭鑑定費為實施強制執行所支出之必要費用，抗告人此部分抗辯，洵非可採。
三、惟按敗訴人之行為，按當時之訴訟程度，為伸張或防禦權利所必要者，法院得酌量情形，命勝訴之當事人負擔該行為所生費用之全部或一部，民事訴訟法第81條第2款定有明文，且此項規定，依強制執行法第30條之1於強制執行程序，亦有準用。查系爭確定判決所命抗告人應為退夥結算，非僅止於抗告人為結算之一定行為，尚包括結算系爭合夥財產之會計帳冊蒐集、整理或結算等相關事務行為，端賴兩造協力，非一方可獨立完成。依前所述，兩造對彼此是否已盡提出帳冊資料之義務、系爭合夥財產結算範圍等事項，多所爭執，抗告人聲請囑託結算鑑定，自為其伸張或防禦權利所必要。本院審酌鑑定人於106年4月11日、6月21日、8月1日一再要求相對人提出結算所需之「90年8月6日之資產負債表及90年8月6日資產負債表科目餘額明細（應收債權及應付債務科目餘額明細）」、「90年1月1日至90年8月6日之執行業務收支表及其執行業務收入明細表」、「90年8月6日資產負債表之合夥財產狀況、於期後之收付款明細」等資料，相對人均未完整提出；嗣鑑定人於106年10月16日前往相對人營業所查核結算所需資料（包括前開資料），相對人復以資料已因納莉風災而毀損，仍未完整提出；且相對人就其主張存在之「合夥人往來」、「高雄往來」、「電腦往來」等科目所需相關資料，亦未能提出供鑑定人查核，顯已增加鑑定成本之情，認由相對人負擔系爭鑑定費之半數，應屬適當。抗告人雖以：另案842號判決僅命伊與其他退夥人共同負擔27％訴訟費用，原裁定命其一人負擔高達50％鑑定費為不當云云。然系爭執行事件之債務人僅抗告人一人，執行標的為退夥結算之一定行為，與另案給付盈餘訴訟之當事人共8人，訴訟標的為請求相對人為金錢給付迥異（本院卷第73頁），自無比照該案訴訟費用負擔比例，決定系爭鑑定費負擔比例之餘地，抗告人此部分主張，亦無可取。
四、從而，系爭執行事件抗告人應負擔之必要費用為執行費3000元、鑑定費50萬元，而此項費用已由相對人繳納，得求償於抗告人，是相對人聲請確定抗告人應負擔之執行費用額為50萬3000元，及自原處分送達翌日起至清償日止，按年息5％計算之利息，為有理由，應予准許，逾此範圍，則屬無據，不應准許。原裁定維持原處分就上開應予准許部分確定之訴訟費用額，駁回抗告人之異議，核無違誤。抗告意旨指摘原裁定此部分不當，求予廢棄，為無理由，應予駁回。
五、據上論結，本件抗告為無理由，爰裁定如主文。
中　　華　　民　　國　　111 　年　　3 　　月　　31　　日
                  民事第十三庭  
                      審判長法  官  邱景芬
                            法  官  柯雅惠
                            法  官  邱蓮華
正本係照原本作成。
本裁定除以適用法規顯有錯誤為理由外，不得再抗告。如提起再
抗告，應於收受送達後10日內委任律師為代理人向本院提出再抗
告狀。並繳納再抗告費新臺幣１千元。
中　　華　　民　　國　　111 　年　　3 　　月　　31　　日

　　　　　　　　　　　　  　書記官  蘇意絜